臺灣臺南地方法院刑事判決
110年度交訴字第116號
公  訴  人  臺灣臺南地方檢察署檢察官
被      告  黃于嘉


上列被告因公共危險等案件，經檢察官提起公訴（110年度偵字
第12108號），被告於準備程序中就被訴事實為有罪之陳述，經
本院合議庭裁定改由受命法官獨任進行簡式審判程序，判決如下
：
    主      文
黃于嘉犯過失傷害罪，處有期徒刑參月，如易科罰金，以新臺幣
壹仟元折算壹日。又犯駕駛動力交通工具發生交通事故致人傷害
逃逸罪，累犯，處有期徒刑柒月。　
    事實及理由
一、本案被告黃于嘉所犯為死刑、無期徒刑、最輕本刑3年以上
    有期徒刑以外之罪，亦非高等法院管轄之第一審案件，其於
    準備程序中就被訴事實為有罪之陳述，經告知簡式審判程序
    之旨，並聽取檢察官及被告之意見後，本院合議庭依刑事訴
    訟法第273條之1第1項規定裁定進行簡式審判程序，是本案
    之證據調查，依同法第273條之2規定，不受同法第159條第1
    項、第161條之2、第161條之3、第163條之1及第164條至第1
    70條所規定證據能力認定及調查方式之限制，並得依同法第
    310條之2準用第454條之規定，製作略式判決書，合先敘明
    。
二、本件犯罪事實及證據，除犯罪事實欄一第2-3行「甫於105年
    9月6日徒刑執行完畢出監」之記載應更正為「甫於105年9月
    6日因徒刑易科罰金執行完畢」、第4行「AJY-7930號自小客
    車」之記載應更正為「AJY-7930號自小客貨車」，證據並所
    犯法條欄一㈤項下「現場及車損照片24張」之記載應更正為
    「現場及車損照片34張」，證據補充「被告於本院準備程序
    及審理中之自白」外，餘均引用檢察官起訴書之記載（如附
    件）。
三、論罪科刑：
  ㈠按行為後法律有變更者，適用行為時之法律。但行為後之法
    律有利於行為人者，適用最有利於行為人之法律，刑法第2
    條第1項定有明文。查被告行為後，刑法第185條之4業於110
    年5月28日修正公布，自110年5月30日施行，修正前刑法第1
    85條之4規定：「駕駛動力交通工具肇事，致人死傷而逃逸
    者，處1年以上7年以下有期徒刑」，修正後該條文規定：「
    駕駛動力交通工具發生交通事故，致人傷害而逃逸者，處6
    月以上5年以下有期徒刑；致人於死或重傷而逃逸者，處1年
    以上7年以下有期徒刑。犯前項之罪，駕駛人於發生交通事
    故致人死傷係無過失者，減輕或免除其刑」。經比較新舊法
    結果，修正後第1項前段規定之法定刑、第2項規定之構成要
    件減免，均較修正前之規定為輕，自以修正後刑法第185條
    之4第1項前段規定較有利於被告，依刑法第2條第1項但書之
    規定，本案應適用修正後刑法第185條之4第1項前段規定論
    處。
  ㈡核被告所為，係犯刑法第284條前段過失傷害罪、修正後刑法
    第185條之4第1項前段之駕駛動力交通工具發生交通事故致
    人傷害逃逸罪。被告所犯上開2罪，犯意各別，行為互殊，
    應予分論併罰。被告前有如起訴書事實欄及前述論罪科刑及
    執行完畢情形，有臺灣高等法院被告前案紀錄表在卷可憑，
    其於受徒刑之執行完畢後，5年以內故意再犯本件有期徒刑
    以上之肇事逃逸罪，為累犯。至依司法院大法官會議釋字第
    775號解釋係指個案應量處最低法定刑，又無法適用刑法第5
    9條在內減輕規定之情形，法院應依此解釋意旨裁量不予加
    重最低本刑。本件依被告累犯及犯罪情節，均無上開情事，
    自難指就累犯加重其最低本刑有不符上開解釋意旨之違誤（
    詳最高法院108年度台上字第338號判決意旨），是本件被告
    肇事逃逸部分，仍應依刑法第47條第1項累犯規定加重其刑
    。
　㈢爰審酌被告駕車行駛於道路時，本應注意道路交通安全規則
    之相關規定，以維護行車安全，竟疏於注意，肇致本件車禍
    ，並致告訴人温士達、陳怡萍受傷，於肇事致人受傷後，竟
    未留於現場對傷者施以救護、採取必要安全措施或通知警察
    機關處理，即逕行離去，缺乏尊重其他用路人生命安全之觀
    念，所為應予非難，兼衡其素行、國中畢業之智識程度、現
    做散工、月收入約新臺幣2、3萬元、未婚、無子女、需扶養
    父母之生活狀況，坦承犯行之犯罪後態度，迄未與告訴人2
    人達成和解以賠償告訴人所受損害等一切情狀，分別量處如
    主文所示之刑，並就所處得易科罰金之罪刑部分，諭知易科
    罰金之折算標準，以示懲儆。
據上論斷，依刑事訴訟法第273條之1第1項、第299條第1項前段
、第310條之2、第454條第2項，判決如主文。
本案經檢察官陳昆廷提起公訴，檢察官陳冠霖到庭執行職務。
中　　華　　民　　國　　110 　年　　8 　　月　　23　　日
　　　　　　　　　刑事第一庭    法　官　高俊珊
以上正本證明與原本無異。
如不服本判決應於收受送達後20日內向本院提出上訴書狀，並應
敘述具體理由。其未敘述上訴理由者，應於上訴期間屆滿後20日
內向本院補提理由書( 均須按他造當事人之人數附繕本) 「切勿
逕送上級法院」。
                                書記官  洪儀珊　
中　　華　　民　　國　　110 　年　　8 　　月　　23　　日
附錄本案論罪科刑法條全文：
中華民國刑法第284條
因過失傷害人者，處1年以下有期徒刑、拘役或10萬元以下罰金
；致重傷者，處3年以下有期徒刑、拘役或30萬元以下罰金。

修正後中華民國刑法第185條之4
駕駛動力交通工具發生交通事故，致人傷害而逃逸者，處6月以
上5年以下有期徒刑；致人於死或重傷而逃逸者，處1年以上7年
以下有期徒刑。
犯前項之罪，駕駛人於發生交通事故致人死傷係無過失者，減輕
或免除其刑。
附件：
臺灣臺南地方檢察署檢察官起訴書
                                    110年度偵字第12108號
　　被　　　告　黃于嘉　男　40歲（民國00年0月0日生）
　　　　　　　　　　　　住○○市○區○○路00巷00號之2
　　　　　　　　　　　　國民身分證統一編號：Z000000000號
上列被告因公共危險等案件，業經偵查終結，認應該提起公訴，
茲將犯罪事實及證據並所犯法條分敘如下：
　　　　犯罪事實
一、黃于嘉曾於民國105年間，因違背安全駕駛案件，經臺灣臺
    南地方法院判處有期徒刑3月確定，甫於105年9月6日徒刑執
    行完畢出監，猶不知悔改，復於110年4月2日17時30分許，
    駕駛車號000-0000號自小客車，沿臺南市安南區安明路1段
    由北往南方向行駛，途經安明路1段與生態街口時，原應注
    意汽車行駛時，駕駛人應注意車前狀況，並隨時採取必要之
    安全措施，而依當時情況，又無不能注意之情形，竟疏於注
    意，致由後追撞同向前方温士達所駕駛搭載配偶陳怡萍，因
    前方塞車而停等之車號000-0000號自小客車，温士達之自小
    客車再往前追撞前方停等鄭涵薰所駕駛之車號000-0000號自
    小客車，鄭涵薰之自小客車再追撞前方停等陳哲斌所駕駛之
    車號000-0000號自小客車，使温士達受有頭部挫傷及頭皮擦
    挫傷、右膝擦挫傷等傷害，而陳怡萍則受有頸部及胸部挫傷
    等傷害，詎黃于喜於肇事後，竟未留在現場協助救護，即棄
    車徒步離開現場而逃逸，嗣經警循線通知黃于喜於翌（3）
    到案而查獲。
二、案經温士達及陳怡萍訴由臺南市政府警察局第三分局報請偵
    辦。
　　　　證據並所犯法條
一、證據清單及待證事實：
  ㈠被告黃于嘉之自白
    待證事實：坦承犯罪事實。
  ㈡告訴人温士達及陳怡萍警詢之陳述
    待證事實：指訴全部犯罪事實。
  ㈢證人鄭涵薰及陳哲斌警詢中之陳述 
    待證事實：證述被告肇事後未留在現場之事實。
  ㈣郭綜合醫院診斷證明書2紙
    待證事實：告訴人2人受有如事實欄所載之傷害。
　㈤道路交通事故現場圖、道路交通事故調查報告表㈠、㈡各1份、
    現場及車損照片24張、道路監視器翻拍照片6張
    待證事實：⒈案發現場及車損情形。
              ⒉被告未注意車前狀況以致肇事，違反道路交通
                安全規則第94條第3項之規定，顯有過失。
              ⒊被告於肇事後棄車徒步離開現場。
二、被告所犯法條：
  ㈠刑法第284條前段之過失傷害罪嫌。
  ㈡修正後刑法第185條之4第1項之肇事逃逸罪嫌。
  ㈢被告所犯肇事逃逸罪構成累犯。 
三、罪數：
    被告所犯上開2罪，行為互殊，請分論併罰。
四、依刑事訴訟法第251條第1項提起公訴。
　　此　致
臺灣臺南地方法院
中　　華　　民　　國　 110　　年　　6 　　月　　11　　日
　　                          檢察官  陳  昆  廷
本件正本證明與原本無異
中　　華　　民　　國　 110　　年　　6 　　月　　22　　日
　　                          書記官  王  可  清

附錄本案所犯法條全文
中華民國刑法第185條之4
（肇事遺棄罪）
駕駛動力交通工具肇事，致人死傷而逃逸者，處 1 年以上 7 年
以下有期徒刑。

中華民國刑法第284條
因過失傷害人者，處 1 年以下有期徒刑、拘役或 10 萬元以下
罰金；致重傷者，處 3 年以下有期徒刑、拘役或 30 萬元以下
罰金。